臺灣臺北地方法院刑事判決　　　　　　　99年度易字第1504號
公　訴　人　臺灣臺北地方法院檢察署檢察官
被　　　告　林原藤
上列被告因竊佔案件，經檢察官提起公訴 （99年度偵字第8162號
），本院判決如下：
    主  文
林原藤無罪。
    理  由
一、公訴意旨略稱：被告林原藤意圖為自己不法之利益，於民國
    95年11月、12月間，未經告訴人林上華之同意，竊佔告訴人
    所有之新北市○○區○○段溪洲小段000000000號土地（面
    積36平方公尺），並在上開土地上興建房舍（門牌號碼新北
    市○○區○○路42號），經告訴人多次告知，仍置之不理，
    因認被告所為涉犯刑法第320 條第2 項之竊佔罪嫌等語。
二、按犯罪事實應依證據認定之，無證據不得認定其犯罪事實。
    又不能證明被告犯罪者，應諭知無罪之判決，刑事訴訟法第
    154 條第2 項、第301 條第1 項分別定有明文。又按，事實
    之認定，應憑證據，如未能發現相當證據，或證據不足以證
    明，自不能以推測或擬制之方法，為裁判基礎；且認定不利
    於被告之事實須依積極證據，苟積極證據不足為不利於被告
    事實之認定時，即應為有利於被告之認定；另認定犯罪事實
    所憑之證據，雖不以直接證據為限，間接證據亦包括在內，
    然而無論直接證據或間接證據，其為訴訟上之證明，須於通
    常一般之人均不致有所懷疑，而得確信其為真實之程度者，
    始得據為有罪之認定，倘其證明尚未達到此一程度，而有合
    理之懷疑存在而無從使事實審法院得有罪之確信時，即應由
    法院為諭知被告無罪之判決（最高法院40年台上字第86號、
    30年台上字第816 號、76年台上字第4986號判例參照）。
三、本件公訴人認被告涉犯竊佔罪嫌，無非係以被告之供述、證
    人林上華、許麗芬之證述及卷附土地買賣契約書、土地登記
    謄本、土地暨建物照片4 張、新北市新店區地政事務所土地
    複丈成果圖3 份、勘驗筆錄1 份等為論據。訊據被告堅詞否
    認有何竊佔之犯行，辯稱：伊是在94年間向證人林勤購買
    門牌號碼新北市○○區○○路42號房屋（下稱系爭房屋），
    原來的系爭房屋是舊的，伊只翻修屋頂，蓋成2 樓，原來是
    1 樓，伊並不清楚買房屋之前的事等語。
四、經查：
  (一)證據能力部分：
  (1)按被告以外之人於審判外之言詞或書面陳述，除法律有規定
    者外，不得作為證據。又被告以外之人於審判外之陳述，雖
    不符前4 條之規定，而經當事人於審判程序同意作為證據，
    法院審酌該言詞陳述或書面陳述作成時之情況，認為適當者
    ，亦得為證據，當事人、代理人或辯護人於法院調查證據時
    ，知有第159 條第1 項不得為證據之情形，而未於言詞辯論
    終結前聲明異議者，視為有前項之同意，刑事訴訟法第159
    條第1 項、第159 條之5 分別定有明文。查證人林上華於偵
    查中所為之陳述，固為被告以外之人於審判外之陳述，屬傳
    聞證據，惟公訴人、被告就前開審判外之陳述於本院準備程
    序中並未爭執其證據能力，迄言詞辯論終結前，亦未表示異
    議，而本院審酌其陳述作成時之情況，核無違法取證及證明
    力明顯過低之瑕疵，亦認為以之作為證據為適當，揆諸上開
    規定，本院認證人林上華於偵查中所為之證言俱有證據能力
    。
  (2)次按未經被告詰問之被告以外之人於偵查中向檢察官所為之
    陳述，依刑事訴訟法第159 條之1 第2 項之規定，原則上屬
    於法律規定為有證據能力之傳聞證據，於例外顯有不可信之
    情況，始否定其得為證據。是得為證據之被告以外之人於偵
    查中所為之陳述，因其陳述未經被告詰問，應認屬於未經合
    法調查之證據，並非無證據能力，而禁止證據之使用。惟是
    否行使詰問權，屬被告之自由，倘被告於審判中捨棄詰問權
    ，或證人客觀上有不能受詰問之情形，自無不當剝奪被告詰
    問權行使之可言（參見最高法院98年度台上字第1032號判決
    意旨參照）。查證人林勤、證人即林勤之女許麗芬於99
    年3 月4 日偵查中之陳述，已依法具結，有結文2 份在卷可
    稽（見99年度偵緝字第237 號偵查卷第39頁至第40頁），且
    衡諸該陳述之作成並無顯不可信之情況，因認具有證據能力
    ，又證人林勤、許麗芬於本院審理中均到庭作證並進行交
    互詰，已足以保障被告之對質詰問權，而本院於審判期日依
    法定程序提示證人林勤、許麗芬之證述並告以要旨，而為
    合法調查後，自得將證人林勤、許麗芬於偵查中之證述採
    為證據。
  (二)實體方面：
  (1)按竊佔罪為即成犯，於竊佔行為完成時犯罪即成立，以後之
    繼續竊佔乃狀態之繼續，而非行為之繼續，縱於竊佔狀態之
    繼續中，因地上物坍塌予以重建，除有增加竊佔之範圍，或
    變更竊佔之地點外，原地重建者仍屬竊佔狀態之繼續，不能
    認為係另一新竊佔行為（最高法院66年臺上字第3118號判例
    、92年度台上字第520 號判決參照）；又如在他人竊佔土地
    行為完成後，始向其買受或收受，縱明知係因竊佔而得，仍
    予故買或收受，祗能成立故買贓物或收受贓物罪，與收買動
    產之盜贓初無異致，不能謂其故買或收受行為，即為竊佔不
    動產（最高法院26年渝上字第1560號判例意旨參照）。
  (2)坐落新北市○○區○○段溪州小段78－11地號土地係證人林
    上華所有，而被告自95年11、12月間起開始居住使用門牌號
    碼新北市○○區○○路42號系爭房屋即坐落在上開地號土地
    上之事實，此為被告所不否認（見本院99年7 月12日準備程
    序筆錄第5 頁），核與證人林上華於偵查中指述情節相符合
    （見98年度他字第3337號偵查卷第31頁），並經臺灣臺北地
    方法院檢察署檢察官會同新北市新店區地政事務所人員履勘
    現場測量屬實，有新北市新店區地政事務所98年8 月12日北
    縣店地測字第0980011853號函暨所附複丈成果圖1 份及卷附
    土地登記第二類謄本1 份、98年8 月6 日勘驗筆錄1 份卷可
    稽（見98年度他字第3337號偵查卷第3 頁至第4 頁、第36頁
    至第44頁）。足見被告自95年11月、12月間起所居住使用門
    牌號碼新北市○○區○○路42號之系爭房屋確有占有、使用
    上開地號土地無誤。
  (3)又系爭房屋原係證人林勤所有，被告是於94年間以新臺幣
    （下同）200,000 元價格向證人林勤買受系爭房屋乙節，
    已經被告於偵查及本院審理中供述明確（見99年度偵緝字第
    237 號偵查卷第26頁、本院99年7 月12日準備程序筆錄第2
    頁），核與證人林勤、許麗芬於偵查及本院審理中（見99
    年度偵緝字第237 號偵查卷第35頁、本院99年8 月9 日審判
    筆錄第2 頁至第5 頁）、證人林金得於本院審理中（見本院
    99年8 月9 日審判筆錄第6 頁至第7 頁）證述情節相符合，
    並有卷附土地房屋買賣契約書1 份在卷可佐（見99年度偵緝
    字第237 號偵查卷第27頁至第31頁），亦堪認系爭房屋確實
    係被告於94年間以200,000 元價格向證人林勤所買受之情
    無誤。
  (4)而被告買受系爭房屋後，雖有改建行為，惟依被告於本院審
    理中已一再供稱：系爭房屋是他人介紹買受的，是有水、電
    及門牌號碼之房屋，原來房子是舊的，伊修理屋頂，變成鐵
    皮屋，原來房屋是1 樓，伊蓋成2 樓等語（見本院99年7 月
    12日準備程序筆錄第2 頁），核與證人許麗芬於本院審理中
    證稱：（問：你們居住時，現場狀況是否就是如此？）伊等
    住的時候就是如此門沒有變，但是門上有一白色的樑柱，伊
    不記得有此物品等語（見99年8 月9 日審理筆錄第4 頁）；
    證人林金得於本院審理中亦證稱：房屋現狀與買受前大小差
    不多是一樣的，被告有將房子改修過，是與證人林勤居住
    前的大小差不多。證人林勤之前的房子旁邊有壹個小水溝
    是有人在走的，東西後面都還有別人的房子等語相符合（見
    本院99年8 月9 日審理筆錄第8 頁至第9 頁）。抑且，觀諸
    卷附被告改建前、後系爭房屋外觀情狀照片結果（見98年度
    他字第3337號偵查卷第21頁、98年度偵字第20567 號偵查卷
    第4 頁至第5 頁照片、本院卷附），系爭房屋原為1 層樓房
    ，改建後為2 層樓之房屋，該房屋一側仍緊鄰道路，另一側
    則有一坍塌房屋，改建前後並無不同，另系爭房屋現狀後方
    與僅1 層樓之房屋緊鄰，並無空隙，應無擴建空間，且改建
    後，現房屋之外觀部分1 樓是磚造，2 樓部分則為鐵皮材質
    ，2 者搭蓋房屋之建材，猶不相同等情，是被告供稱只是修
    理屋頂，蓋成2 層樓房屋乙節，應屬實情。從而，本院認被
    告買受系爭房屋後，雖有改建行為，惟仍在原建築房屋使用
    範圍內，並無超出原建物之範圍外，而為另一新之擴建竊佔
    行為。
  (5)綜上，被告既係以買受方式所取得占有使用系爭房屋，且於
    改建後，仍在原建築房屋使用範圍內，並無超出原建物之範
    圍外，已經本院認定如前所述，揆諸前揭說明，自與竊佔情
    形有間。
五、縱上所述，本件並無積極之證據足以證明被告有公訴人所指
    訴之竊佔犯行，自屬不能證明其犯罪。其犯罪自屬不能證明
    ，揆諸前開法條及判決意旨，依法應諭知被告無罪之判決。
六、至本案被告以買受方式所取得占有使用系爭房屋，是否涉及
    故買贓物之問題，因此部分未據檢察官提起公訴，本院無從
    予以審理（竊佔罪與故買贓物罪，其犯罪構成要件不同，則
    其犯罪事實互不相同，自無事實同一之可言，亦無變更起訴
    法條之問題，參見臺灣高等法院99年度上易字第1519號判決
    ，附此敘明），自應由檢察官另為偵查處理。
據上論斷，應依刑事訴訟法第301條第1項，判決如主文。
本案經檢察官徐仕瑋到庭執行職務。
中    華    民    國   100    年    1     月    10    日
                          臺灣臺北地方法院刑事第十七庭
                                      法  官  賴淑美
以上正本證明與原本無異。
如不服本判決應於收受送達後10日內向本院提出上訴書狀，並應
敘述具體理由；其未敘述上訴理由者，應於上訴期間屆滿後20日
內向本院補提理由書（均須按他造當事人之人數附繕）「切勿逕
送上級法院」。
                                      書記官  許翠燕
中    華    民    國   100    年    1     月    14    日